【裁判字號】    97,上易,2189
【裁判日期】    980211
【裁判案由】    詐欺
【裁判全文】
臺灣高等法院臺中分院刑事判決        97年度上易字第2189號
上  訴  人
即  被  告  乙○○
上列上訴人因詐欺案件，不服臺灣彰化地方法院97年度易字第
1713號中華民國97年10月31日第一審判決（起訴案號：臺灣彰化
地方法院檢察署97年度偵字第5820、6819、7780號），提起上訴
，本院判決如下：
    主  文
上訴駁回。
    事  實
一、乙○○曾因施用第一級毒品案件，經台灣彰化地方法院於民
    國（下同）92年間判處有期徒刑7月確定，經入監執行後，
    已於93年8月8日執行完畢，詎仍不知悛悔：
  (一)乙○○竟意圖為自己不法之利益，與某犯罪集團成員綽號「
    阿南」、「阿凱」姓名不詳之成年男子，基於共同詐欺取財
    之犯意聯絡，由乙○○於97年1月9日至同年1月18日間，在
    彰化縣溪湖鎮某市場，將其以本人名義向元大商業銀行溪湖
    分行所申請開設帳戶（帳號：0000000000000號）之帳號告
    知「阿南」，並交付存摺、印章、提款卡（含密碼）予「阿
    南」。迨現住高雄縣鳳山市○○○路190巷21弄1之4號之丙○○，自97年1月22日中午12時起至同年2月1日止，陸續接
    獲前開「阿南」所屬之詐欺集團中自稱「陳家慧」之成年女
    子來電，佯稱：丙○○中獎，可獲得價值新臺幣（下同）1
    百多萬元之家具，亦可折現94萬5千元云云，後另有自稱「
    廖英年處長」之成年人，亦撥打電話向丙○○訛稱：需先繳
    納會計師費用及臨時會員費各5萬8千元及10萬元始可領取云
    云，致丙○○不疑有他，而依「陳家慧」指示，分別於97年
    1月25日上午某時，在合作金庫五甲分行，匯款48萬元入乙○○之上開元大商業銀行帳戶。嗣乙○○並依「阿南」」之
    指示，於97年1月25日中午12 時許，持其存摺及印章，至元
    大商業銀行溪湖分行臨櫃提領丙○○匯入之現金39萬元後，
    交付予「阿南」，餘由詐騙集團中不詳之人以提款卡全數提
    領。
  (二)乙○○又意圖為自己不法之利益，與某犯罪集團成員綽號「
    阿南」、「阿凱」姓名不詳之成年男子，基於共同詐欺取財
    之犯意聯絡，由乙○○於前開時、地，交付上揭元大商業銀
    行帳戶資料予「阿南」後，現住高雄縣梓官鄉○○村○○路
    247巷168號之甲○○，因先前（即於96年10月26日）接獲「
    阿南」所屬之詐欺集團成員中，自稱「歐德傢俱公司」姓名
    不詳成年人之電話，佯稱：甲○○中獎90萬元，扣除稅金百
    分之1後，再投資歐元基金，獲利4千6百萬元，但甲○○必
    須匯款一筆現金給香港聯邦調查局，始能讓款項順利撥入云
    云，使甲○○陷於錯誤，而於97年1月23日，在高雄銀行，
    匯款29萬元入乙○○之上開元大商業銀行帳戶。嗣乙○○並
    依「阿南」之指示，於97年1月23日甲○○匯款後之某時許
    ，持其存摺及印章，至元大商業銀行溪湖分行臨櫃提領甲○○前開匯入之現金20萬元後，交付予「阿南」，餘由詐騙集
    團中不詳之人以提款卡全數提領。後因丙○○、甲○○匯款
    後察覺有異而報警處理，始悉上情。
二、案經彰化縣警察局溪湖分局及芳苑分局報請臺灣彰化地方法
    院檢察署檢察官偵查起訴。
    理  由
一、按被告以外之人（包括證人、鑑定人、告訴人、被害人及共
    同被告等）於審判外之陳述雖不符刑事訴訟法第159條之1至
    之4 等四條之規定，而經當事人於審判程序同意作為證據，
    法院審酌該言詞陳述或書面陳述作成時之情況，認為適當者
    ，亦得為證據；當事人、代理人或辯護人於法院調查證據時
    ，知有刑事訴訟法第159條第1項不得為證據之情形，而未於
    言詞辯論終結前聲明異議者，視為有前項之同意，同法第15
    9條之5定有明文。本件證人丙○○、甲○○均曾於警詢中為
    陳述，其性質屬傳聞證據，惟其等未再於法院審理中為陳述
    ，且查無符合同法第159條之1至之4 等前四條之情形，其等
    所為之上開警詢筆錄內容，業經本院審理時予以提示並告以
    要旨，且各經檢察官及被告等人表示意見。當事人已知上述
    筆錄乃傳聞證據，均未於言詞辯論終結前對該等筆錄內容異
    議，依上開規定，是其等於警詢中之證言已擬制同意其有證
    據能力，本院審酌上開筆錄作成時，較無人情施壓或干擾，
    亦無不當取供之情形，認為以之作為本案之證據亦屬適當，
    是其等於警詢筆錄之證言自具有證據能力。
二、訊據上訴人即被告乙○○（下稱被告）固不否認將金融帳戶
    供他人使用，並至行庫提領被害人因詐欺而匯存之金額，惟
    否認有詐欺犯行，辯稱：伊不知使用其帳戶之人欲供詐欺使
    用，亦不知伊提領之金額係被害人遭詐騙匯存之金錢云云。
    惟查，上開事實業據被告於原審院坦承不諱，核與證人即被
    害人丙○○、甲○○於警詢證述被詐騙情節相符合，並有被
    告上揭元大商業銀行帳戶開戶資料、交易往來明細、存摺類
    取款支出憑條、被害人甲○○高雄銀行入戶電匯匯款回條、
    被害人丙○○合作金庫銀行匯款申請書回條聯、被害人丙○○第一商業銀行匯款申請書回條、被告臨櫃取款畫面翻拍照
    片6張存卷可稽，足認被告於原審自白與事實相符。按以郵
    政儲金或銀行帳戶可供款項之存匯、提領，一般人均可輕易
    申請開設，並無任何資格條件之限制，苟有使用金融存款帳
    戶之正當用途，自以使用其本人或可信賴之親友申請之帳戶
    ，最為便利安全，始可避免帳戶名義人反悔或心存歹念，利
    用通知掛失止付、變更存戶印鑑圖章或換摺之方式，將帳戶
    內之款項領走一空，反致使用帳戶人蒙受損失，苟非為犯罪
    等不法目的或為掩飾自己真實身分，並藉以逃避查緝，依常
    情並無捨棄自己申設帳戶而迂迴以花費金錢或其他方法向無
    相當信賴關係之陌生人取得帳戶使用之理，且近年來以詐欺
    取財之犯罪類型層出不窮，該等犯罪，多數均係利用他人帳
    戶作為詐欺所得財物之出入帳戶，業經媒體廣為披載，是依
    一般人通常之知識、智能及經驗，均已詳知向陌生人購買、
    承租或其他方法取得帳戶者，多係欲藉該帳戶取得不法犯罪
    所得，且隱匿帳戶內資金之實際取得人之身分，以逃避追查
    ，則被告係成年且有智識之人，故被告對於交付上開金融帳
    戶之存簿及提款卡予該姓名年籍不詳之詐欺集團成員，將可
    能被用來作為詐欺取財等非法用途上，應有所預見，其不僅
    先提供帳戶存摺等物予姓名年籍不詳之成年人，進而至銀行
    以臨櫃方式提領被害人匯存之金額，顯然係共同以實施詐欺
    取財犯罪之意思，而參與詐欺犯行。本件事明確，被告於本
    院所否認與辯解核屬卸責飾詞，委無可採，其犯行均堪以認
    定，應予依法論科。
三、核被告所為，係犯刑法第339條第1項之詐欺取財罪。被告與
    上開「阿南」、「阿凱」所屬之詐欺集團成員間，有犯意聯
    絡及行為分擔，為共同正犯。被告2次詐欺取財犯行間，犯
    意各別行為互殊，應予分論併罰。另被告有事實欄所載科處
    有期徒刑及執行紀錄，有臺灣高等法院被告前案紀錄表在卷
    可考，其於有期徒刑執行完畢後之5年以內，故意再犯本件
    有期徒刑以上之罪，為累犯，應依刑法第47條第1項之規定
    加重其刑。原審依據上述理由，適用刑法第28條、第339條
    第1項、第47條第1項、第51條第5款，刑法施行法第1條之1
    ，並審酌被告素行、犯罪動機、目的，及均不思依循正軌賺
    取財物，反為圖利得，共同參與上開「阿南」、「阿凱」所
    屬之犯罪集團，而為提供帳戶資料、提領款項等行為，造成
    犯罪偵查困難，幕後犯罪人得以逍遙法外，致使此類犯罪手
    法層出不窮，嚴重危害交易秩序與社會治安，及被害人所生
    損害，與被告犯罪之次數、犯後態度等一切情狀，分別量處
    被告2次詐欺取財罪各有期徒刑6月之刑，並定其應執行之刑
    為有期徒刑11月。核其認事用法俱無不當，量刑亦稱允洽，
    被告猶執陳詞否認犯罪而提起上訴，非有理由，應駁回其上
    訴。
據上論斷，應依刑事訴訟法第368條，判決如主文。
本案經檢察官丁○○到庭執行職務。
中    華    民    國    98    年    2     月    11    日
            刑事第七庭   審判長法  官 林  榮  龍
                               法  官 張  惠  立
                               法  官 江  錫  麟
以上正本證明與原本無異。
不得上訴。
                               書記官 鄧  智  惠
中    華    民    國    98    年    2     月    11    日
附錄本案論罪科刑法條：
刑法第339條：
  意圖為自己或第3人不法之所有，以詐術使人將本人或第三人
  之物交付者，處5年以下有期徒刑、拘役或科或併科1千元以下
  罰金。
  以前項方法得財產上不法之利益或使第三人得之者，亦同。
  前二項之未遂犯罰之。


司法院資訊處製作；財團法人民間司法改革基金會備份。
